臺灣花蓮地方法院交通事件裁定　　　　 96年度交聲字第154號
原處分機關　交通部公路總局臺北區監理所花蓮監理站
異　議　人
即受處分人　甲○○
上列受處分人因違反道路交通管理處罰條例案件，對於交通部公
路總局臺北區監理所花蓮監理站96年8月7日所為之處分（處分案
號：花監違字第裁44-P00000000號、花監違字第裁44-P00000000
號），聲明異議，本院裁定如下：
    主  文
原處分均撤銷。
甲○○不罰。
    理  由
一、原處分意旨略以：異議人即受處分人甲○○所有車牌號碼U6
    －3878號自用小客車（下稱系爭自小客車）於民國96年4月3
    0日4時45分許，行經臺九線道路南平段南下233.4 公里處時
    ，行車時速為128公里，超過時速限制50 公里，因行車速度
    已超過時速78公里，而依道路交通管理處罰條例第43條第1
    項第2款、第4項之規定，裁處汽車所有人即異議人罰鍰新臺
    幣（下同）8,000 元，並應接受道路交通安全講習及吊扣汽
    車牌照3個月；又系爭自小客車於同日4時48分許，行經花東
    公路臺11線丙道路南下17.4公里處，行車時速為122 公里，
    超過時速限制70公里，而依道路交通管理處罰條例第40條之
    規定，裁處汽車所有人罰鍰2,000元等語。
二、異議意旨略以：異議人之妻羅素蓮於96年4月30日9時40分許
    ，發現異議人所有系爭自小客車遭不明人士盜用後停回原處
    ，且放置家中的汽車鑰匙、手機及現金均遭竊，即於當日至
    鳳林派出所報案，但警員僅至現場拍照並未立即製作筆錄，
    異議人為免系爭自小客車再度遭竊，於同年5月4日將系爭自
    小客車拖至汽車修理廠更換全車鎖，至同年6 月間陸續接獲
    違規罰單後，經異議人向鳳林分局投訴後，鳳林派出所警員
    至同年6 月16日始通知異議人之妻製作筆錄，然異議人並未
    於裁決書所指之時、地駕駛系爭自小客車超速行駛，原處分
    應予撤銷等語。
三、按法院受理有關交通事件，準用刑事訴訟法之規定，道路交
    通管理處罰條例第89條前段定有明文，又認定犯罪事實所憑
    之證據，雖不以直接證據為限，間接證據亦包括在內；然而
    無論直接或間接證據，其為訴訟上之證明，須於通常一般之
    人均不致有所懷疑，而得確信其為真實之程度者，始得據為
    有罪之認定，倘其證明尚未達到此一程度，而有合理之懷疑
    存在以致事實審法院無從取得有罪之確信時，即應由法院為
    諭知被告無罪之判決（最高法院76年臺上字第4986號判例參
    照），亦即刑事訴訟法上法院認定事實之最重要原則「認定
    被告有罪，就該有罪事實不能有任何之合理懷疑存在」，於
    法院審理行為人違反道路交通管理處罰條例案件時，自當有
    其適用。易言之，法院於審理行為人違反道路交通管理處罰
    條例案件，當踐行完畢調查證據之程序後，為事實之認定時
    ，如就原處分機關所認定之行為人違規之事實仍有合理之訴
    訟上懷疑，而無法百分之百確信行為人確有該當於道路交通
    管理處罰條例各該處罰條文之構成要件事實時，即應依訴訟
    上之待證事實「倘有懷疑，則從被告之利益作解釋」之證據
    法則，作對受處分人有利之認定。
四、經查，異議人主張系爭自小客車於96年4 月30日凌晨遭不明
    之人竊盜使用等情，有花蓮縣警察鳳林分局鳳林派出所傳真
    本院之調查筆錄及異議人提出之受理刑事案件報案三聯單影
    本等在卷可憑，堪信屬實，且參以卷附之「連誠汽車中央廠
    維修車歷」所載，足證異議人確有於車輛遭竊後之96年5月4
    日將系爭自小客車拖至連誠汽車中央廠更換全車鎖，並支出
    更換費用2,399 元，而本件花蓮縣警察局舉發違反道路交通
    管理事件通知單係分別於96年5月25日、同年月29 日製發，
    則異議人更換系爭自小客車之全車鎖時尚未收受該違規通知
    單，異議人應無為規避裁罰而故意更換全車鎖並編織車輛遭
    竊說詞之可能，且依常理觀之，一般人實難因僅為免除行政
    罰鍰而謊報車輛失竊以招致己身之誣告罪嫌，是異議人前揭
    失竊報案所述情節，應堪採信。
五、綜上所述，系爭自小客車既於96年4 月30日遭竊，則裁決書
    所指96年4月30日4時45分、4時48 分之違規行為應非異議人
    所為，且本件並無其他積極證據證明異議人有裁決書所指駕
    駛系爭自小客車違規超速之情事，自難以異議人為系爭自小
    客車之所有人，遽認異議人為本件違規之行為人，是原處分
    機關援引首揭規定，對異議人為處分，尚有不當，原處分應
    予撤銷，異議人應不予處罰。
六、據上論斷，應依道路交通案件處理辦法第20條前段，裁定如
    主文。
中　　華　　民　　國　　96　　年　　9　　月　　18　　日
                        臺灣花蓮地方法院交通法庭
                              法 官　 許  乃  文
上列正本證明與原本無異。
如對本裁定不服，應於送達後5日內，向本院提出抗告狀（應抄
附繕本）。
                              書記官
中　　華　　民　　國　　96　　年　　9 　　月　　19　　日
